臺灣高等法院刑事判決　　　　　　　 100年度上訴字第3077號
上　訴　人
即　被　告　方學仁
上列上訴人即被告因違反毒品危害防制條例案件，不服臺灣板橋
地方法院100 年度訴字第1652號，中華民國100 年8 月16日第一
審判決（起訴案號：臺灣板橋地方法院檢察署100 年度毒偵字第
3593號），提起上訴，本院判決如下：
    主  文
原判決撤銷。
方學仁施用第一級毒品，累犯，處有期徒刑柒月。扣案之注射針
筒貳支、殘渣袋壹只均沒收。
    事  實
一、方學仁前曾於:(一)民國87年間，因施用第二級毒品案件，經
    臺灣板橋地方法院於87年6月29日以87年度毒聲字第521號裁
    定送勒戒處所觀察、勒戒後，認無繼續施用毒品之傾向，經
    觀察、勒戒執行完畢釋放，並由臺灣板橋地方法院檢察署檢
    察官於87年11月4日以87年度偵字第9112號為不起訴處分確
    定；(二)於上述觀察、勒戒執行完畢釋放後5年內之91年間，
    因連續施用第一、二級毒品案件，經臺灣板橋地方法院以91
    年度毒聲字第402號裁定送勒戒處所觀察、勒戒後，認有繼
    續施用毒品之傾向，再經臺灣板橋地方法院以91年度毒聲字
    第674號裁定令入戒治處所施以強制戒治，嗣經臺灣板橋地
    方法院以91年度毒聲字第3015號裁定停止戒治，所餘戒治期
    間付保護管束，於91年11月4日出所，於92年2月26日保護管
    束期滿未經撤銷，視為強制戒治執行完畢，同案亦經檢察官
    提起公訴，經臺灣板橋地方法院以91年度訴字第656號各判
    處有期徒刑1年、8月，應執行有期徒刑1年6月，於91年7月8
    日確定，於94年1月11日縮短刑期假釋出監並付保護管束，
    於94年2月8日保護管束期滿未經撤銷假釋，以已執行完畢論
    （於本案不構成累犯）；(三)於94年間，因連續施用第一級毒
    品案件，經臺灣板橋地方法院以95年度訴字第108號判處有
    期徒刑1年，於95年6月6日確定；(四)於96年間，因施用第一
    級毒品案件，經臺灣板橋地方法院以96年度訴字第402號判
    處有期徒刑10月，於96年4月30日確定；(五)上開(三)、(四)所示
    之有期徒刑1年、10月，復經臺灣板橋地方法院以96年度聲
    減字第414號裁定各減為有期徒刑6月、5月確定，經接續執
    行，於96年12月1日縮刑期滿執行完畢（於本案構成累犯）
    ；(六)於97年間，因施用第一級毒品案件，經臺灣板橋地方法
    院以97年度訴字第3855號判處有期徒刑7月，於98年2月11日
    確定，於98年12月2日執行完畢（於本案構成累犯）。詎其
    猶不知悔改，明知海洛因係毒品危害防制條例第2條第2項第
    1款所明定列管之第一級毒品，不得施用、持有，仍基於施
    用第一級毒品海洛因之犯意，於100年5月12日11時許（起訴
    書誤載為100年5月11日9時許，業經公訴檢察官於原審審理
    時當庭更正之），將其所駕駛之貨車停靠在新北市○○區○
    ○街某處路邊，以注射針筒注射之方式，施用海洛因1次。
    嗣於100年5月12日14時30分許，在其位於新北市○○區○○
    街65巷22之2號之住處內為警查獲，並扣得注射針筒2支、殘
    渣袋1只。經警採集其尿液檢體送驗後，結果呈現可待因及
    嗎啡反應，始悉上情。
二、案經新北市政府警察局中和第一分局移送臺灣板橋地方法院
    檢察署檢察官偵查起訴。
    理  由
壹、程序部分：
    按除被告所犯為死刑、無期徒刑、最輕本刑為3 年以上有期
    徒刑之罪或高等法院管轄第一審案件者外，於刑事訴訟法第
    273條第1項程序進行中，被告先就被訴事實為有罪之陳述時
    ，審判長得告知被告簡式審判程序之旨，並聽取當事人、代
    理人、辯護人及輔佐人之意見後，裁定進行簡式審判程序。
    為刑事訴訟法第273條之1第1項所明定；而簡式審判程序，
    貴在審判程序之簡省、便捷，故證據調查程序宜由審判長便
    宜行事，以適當之方法行之即可，是簡式審判程序中關於調
    查證據之程序，亦予簡化，關於證據調查之次序、方法之預
    定、證據調查請求之限制、證據調查之方法、證人、鑑定人
    之詰問方式等，均不須強制適用一般審判程序之規定。又因
    被告對犯罪事實不爭執，可認定被告並無行使反對詰問權之
    意，因此有關傳聞證據之證據能力限制，亦無庸適用。刑事
    訴訟法乃增訂第273條之2規定：「簡式審判程序之證據調查
    ，不受第159條第1項、第161條之2、第161條之3、第163條
    之1及第164條至第170條規定之限制」（最高法院94年度台
    上字第2081號裁判意旨參照）。查被告方學仁所犯係死刑、
    無期徒刑、最輕本刑為3年以上有期徒刑以外之罪，其於準
    備程序中就前揭被訴事實為有罪之陳述，經原審受命法官告
    知簡式審判程序之旨，並聽取其與公訴人之意見後，原審認
    無不得或不宜改依簡式審判程序進行之情事，依刑事訴訟法
    第273條之1第1項、第284條之1規定，裁定本案由原審受命
    法官獨任進行簡式審判程序；且依刑事訴訟法第273條之2及
    第159條第2項規定，不適用傳聞法則有關限制證據能力之相
    關規定。職此，本判決下列認定事實所引用之卷證所有證據
    （供述、文書及物證等），因本件原審採行簡式審判程序，
    復無其他不得做為證據之法定事由，揆諸首揭說明，均具證
    據能力。
貳、實體部分：
一、上揭犯罪事實，業據被告於原審審理時自白不諱，且被告為
    警查獲後，經警採集其尿液檢體送鑑定，先以酵素免疫分析
    法（EIA）初步檢驗，呈現鴉片類陽性反應，再以氣相層析
    質譜儀法（GC/MS）確認檢驗，亦呈現可待因及嗎啡陽性反
    應之事實，有臺灣檢驗科技股份有限公司於100年5月31日所
    出具報告編號UL/2011/00000000號濫用藥物檢驗報告、新北
    市政府警察局中和第一分局毒品案犯罪嫌犯人姓名及代碼對
    照表各1份在卷可稽（見100年度偵字第3593號卷第12、35頁
    ）及注射針筒2支、殘渣袋1只扣案可資佐證，足徵被告任意
    性之自白與事實相符，應堪採信。再被告前於87年間，因施
    用第二級毒品案件，經原審於87年6月29日以87年度毒聲字
    第521號裁定送勒戒處所觀察、勒戒後，認無繼續施用毒品
    之傾向，經觀察、勒戒執行完畢釋放，並由臺灣板橋地方法
    院檢察署檢察官於87年11月4日以87年度偵字第9112號為不
    起訴處分確定；復於上述觀察、勒戒執行完畢釋放後5年內
    之91年間，因連續施用第一、二級毒品案件，經原審以91年
    度毒聲字第402號裁定送勒戒處所觀察、勒戒後，認有繼續
    施用毒品之傾向，再經原審以91年度毒聲字第674號裁定令
    入戒治處所施以強制戒治，嗣經本院以91年度毒聲字第3015
    號裁定停止戒治，所餘戒治期間付保護管束，於91年11月4
    日出所，於92年2月26日保護管束期滿未經撤銷，視為強制
    戒治執行完畢，同案經檢察官提起公訴，經臺灣板橋地方法
    院以91年度訴字第656號各判處有期徒刑1年、8月，應執行
    有期徒刑1年6月，於91年7月8日確定，於94年1月11日縮短
    刑期假釋出監並付保護管束，於94年2月8日保護管束期滿未
    經撤銷假釋，以已執行完畢論等情，此觀卷附本院被告前案
    紀錄表1份即明。是以被告於87年間初犯施用毒品罪後，於
    初犯之觀察、勒戒執行完畢釋放後5年內之91年間再犯施用
    毒品罪，已屬「5年內再犯」之情形，而與毒品危害防制條
    例第20條所定，「初犯」或「5年後再犯」始得以觀察、勒
    戒之保安處遇替代刑事追訴程序之要件不符，自應依毒品危
    害防制條例第23條第2項規定，依法追訴、處罰。本案事證
    明確，被告犯行洵堪認定，應依法論科。
二、論罪科刑：
(一)按海洛因係毒品危害防制條例第2 條第2 項第1 款所明定列
    管之第一級毒品。是核被告所為，係犯毒品危害防制條例第
    10條第1 項之施用第一級毒品罪。被告施用海洛因前後，持
    有海洛因之低度行為，為施用之高度行為所吸收，不另論罪
    。被告有上述事實欄所載之科刑及執行紀錄，有本院被告前
    案紀錄表1 份附卷可稽，其於受有期徒刑之執行完畢後，5
    年以內故意再犯本件有期徒刑以上之罪，為累犯，應依刑法
    第47條第1 項規定加重其刑。
(二)按毒品危害防制條例第17條第1 項規定所稱「供出毒品來
    源，因而查獲其他正犯或共犯者」，減輕或免除其刑，係指
    犯罪行為人供出毒品來源之對向性正犯，或與其具有共同正
    犯、共犯（教唆犯、幫助犯）關係之毒品由來之人的相關資
    料，諸如其前手或共同正犯、共犯之姓名、年籍、住居所或
    其他足資辨別之特徵等項，使調查或偵查犯罪之公務員得據
    以對之發動調查或偵查程序，並因此而確實查獲其人、其犯
    行者，始足該當（最高法院99年度台上字第7606號判決參照
    ）。查被告於警詢時即向警方供出第一級毒品海洛因來源係
    向綽號「偉志」之成年男子所購買，並提供綽號「偉志」者
    所使用之行動電話號碼，經警方實施通訊監察及長期跟監蒐
    證，循線緝獲綽號「偉志」之莊焱焯而移送偵辦，經本院函
    詢新北市警察局中和第一分局查證明確，有被告100年5月12
    日警詢筆錄、新北市政府警察局中和第一分局100年11月1日
    新北警中一刑字第1000047205號函暨檢附被告100年5月18日
    及同年6月12日之警詢筆錄、原審通訊監察書（100年聲監字
    第000686號）、新北警中一刑字第1000029763號刑事案件移
    送書附卷可參（見100年度毒偵字第3593號第3至4頁反面，
    本院卷第23至32頁反面），被告確有供出第一級毒品海洛因
    來源因而查獲綽號「偉志」之莊焱焯之情事，就其所犯施用
    第一級毒品罪，應依毒品危害防制條例第17條第1項規定減
    輕其刑，並依法先加後減之。
三、原審認被告所犯事證明確，予以論罪科刑，固非無見。惟查
    ，被告就所涉施用第一級毒品之犯行於查獲後即供出上游即
    綽號「偉志」之莊焱焯因而查獲莊焱焯，應依毒品危害防制
    條例第17條第1項規定減輕其刑，業如前述，原審未詳為調
    查而未依毒品危害防制條例第17條第1項規定減輕其刑，尚
    有未洽。被告上訴意旨以其已供出上游，原審未依毒品危害
    防制條例第17 條第1項規定減輕其刑，指摘原判決不當，為
    有理由，且原判決既有上開前揭可議，自應由本院將原判決
    此部分予以撤銷改判。爰審酌被告曾因施用毒品案件，經觀
    察、勒戒及強制戒治執行完畢釋放，並獲得不起訴處分之寬
    典（見卷附本院被告前案紀錄表），猶不知悔改，而再犯本
    件施用第一級毒品罪，顯見其戒除毒癮之意志薄弱，惟其施
    用毒品係自戕行為，對他人法益尚無具體危害，兼衡被告之
    品行、智識程度、生活狀況、犯罪之動機、目的、手段、所
    生危害、坦承犯行之犯罪後態度等一切情狀，量處如主文所
    示之刑，以資懲儆。
四、末查，扣案之注射針筒2支及殘渣袋1只（無積極證據足資證
    明其內含有毒品或其他違禁物），均係被告所有供犯本案施
    用第一級毒品罪所用之物，業據其於原審準備程序時供明在
    卷（見原審卷第34頁），爰依刑法第38條第1項第2款規定，
    均併予宣告沒收。
五、被告經合法傳喚，無正當理由未到庭，爰不待其陳述，逕行
    判決。
據上論斷，應依刑事訴訟法第369 條第1 項前段、第371 條、第
364 條、第299 條第1 項前段，毒品危害防制條例第10條第1 項
、第17條第1 項，刑法第11條前段、第47條第1 項、第38條第1
項第2 款，判決如主文。
本案經檢察官張秋雲到庭執行職務。
中    華    民    國    100   年    12    月    22    日
                  刑事第十一庭      審判長法  官  許宗和
                                          法  官  潘進柳
                                          法  官  沈君玲
以上正本證明與原本無異。
如不服本判決，應於收受送達後10日內向本院提出上訴書狀，其
未敘述上訴之理由者並得於提起上訴後10日內向本院補提理由書
（均須按他造當事人之人數附繕本）「切勿逕送上級法院」。
                                          書記官  彭于瑛
中    華    民    國   100    年    12    月    23    日
附錄：本案論罪科刑法條全文
毒品危害防制條例第10條
施用第一級毒品者，處 6 月以上 5 年以下有期徒刑。
施用第二級毒品者，處 3 年以下有期徒刑。